臺灣士林地方法院刑事判決　　　　　　　100年度易字第371號
公　訴　人　臺灣士林地方法院檢察署檢察官
被　　　告　鄭光國
上列被告因詐欺案件，經檢察官提起公訴（100 年度偵字第8287
號），本院判決如下：
    主    文
鄭光國幫助意圖為自己不法之所有，以詐術使人將本人之物交付
，處有期徒刑肆月，如易科罰金，以新臺幣壹仟元折算壹日。
    犯罪事實
一、鄭光國應可預見將金融帳戶提供予他人使用，有可能遭詐騙
    集團作為詐欺被害人匯入款項之用，而逃避檢警人員之追緝
    ，竟仍不違背其本意，基於幫助他人詐欺取財之不確定故意
    ，於民國100 年3 月24日起至100 年5 月21日間某日（起訴
    書誤載為97年5 月7 日至100 年5 月22日，應予更正），在
    不詳地點，將其向大臺北商業銀行（下稱大臺北銀行）內湖
    分行所申設帳號：0000000000000000號帳戶之存摺、金融卡
    連同密碼，交付予真實姓名年籍均不詳之成年人，作為該成
    年人所屬集團詐欺取財之工具。該成年人或所屬不法集團成
    員於取得上開帳戶之存摺、金融卡連同密碼後，基於意圖為
    自己不法所有之犯意聯絡：(一)於100 年5 月22日16時30分許
    ，以電話向郭美聲詐稱其購物消費之ATM 操作有誤，致郭美
    聲陷於錯誤，於同日17時11分許轉帳新臺幣（下同）2 萬9,
    986 元至鄭光國所有上開帳戶內，隨即遭提領一空；(二)同年
    5 月22日下午某時許，以電話向李香儀詐稱其便利商店購物
    消費之ATM 操作有誤，致李香儀陷於錯誤，於同日17時29分
    許、17時34分許，先後轉帳2 萬9,987 元、2 萬7,983 元，
    共5 萬7,970 元至鄭光國所有上開帳戶內，隨即遭提領一空
    ；(三)同年5 月22日16時59分許，以電話向劉珮蓮詐稱網路購
    物消費之ATM 操作有誤，致劉珮蓮陷於錯誤，於同日18時21
    分許，轉帳6,123 元至鄭光國所有上開帳戶內，隨即遭提領
    一空。嗣經郭美聲、李香儀、劉珮蓮發覺有異，經報警始查
    悉上情。
二、案經李香儀、劉珮蓮訴由臺北市政府警察局內湖分局報告臺
    灣士林地方法院檢察署檢察官偵查起訴。
    理    由
一、證據能力部分：
    按被告以外之人（包括證人、鑑定人、告訴人、被害人及共
    同被告等）於審判外之陳述雖不符刑事訴訟法第159 條之1
    至之4 等4 條之規定，而經當事人於審判程序同意作為證據
    ，法院審酌該言詞陳述或書面陳述作成時之情況，認為適當
    者，亦得為證據；當事人、代理人或辯護人於法院調查證據
    時，知有刑事訴訟法第159 條第1 項不得為證據之情形，而
    未於言詞辯論終結前聲明異議者，視為有前項之同意，同法
    第159 條之5 定有明文。立法意旨在於傳聞證據未經當事人
    之反對詰問予以核實，原則上先予排除。惟若當事人已放棄
    反對詰問權，於審判程序中表明同意該等傳聞證據可作為證
    據；或於言詞辯論終結前未聲明異議，基於尊重當事人對傳
    聞證據之處分權，及證據資料愈豐富，愈有助於真實發見之
    理念，且強化言詞辯論主義，使訴訟程序得以順暢進行，上
    開傳聞證據亦均具有證據能力。本件在下列判決理由中所載
    被告以外之人於審判外所為陳述經援引為證據者，因檢察官
    、被告鄭光國於本院辯論終結前，對於證據能力均不爭執，
    本院審酌各該證據作成時之狀態，也認無非法取得之情形，
    且適合作為本案之證據使用，故均有證據能力。
二、認定犯罪事實所憑之證據及理由：
    訊據被告固坦承上開銀行帳戶係伊所申設，並於100 年5 月
    22日上開銀行帳戶之存摺、金融卡已非其持有之事實不諱，
    惟矢口否認有何幫助詐欺犯行，辯稱：伊姐於100 年5 月22
    日打電話通知將10,000元存入上開帳戶，伊於翌（23）日在
    內湖路3 段131 號2 樓住處找不到存摺及金融卡，才發覺不
    見云云。經查：
  (一)上開帳戶係由被告所申設領得存摺及金融卡使用，業經被告
    於本院審理時坦承不諱（見本院卷第19頁反面），復有大臺
    北銀行100 年7 月19日大臺北總行字第1000000876號函及所
    附顧客基本資料、活期儲蓄存款交易明細表各1 份（見偵卷
    第57頁、第58頁）。又被害人郭美聲、告訴人李香儀及劉珮
    蓮各於前揭時間遭詐騙集團以前揭方式詐騙，致其等陷於錯
    誤，而於100 年5 月22日17時11分許、17時29分許、17時34
    分許、18時21分許分別轉帳2 萬9,986 元、2 萬9,987 元、
    2 萬7 ,983元、6,123 元至上開帳戶，則據證人即被害人郭
    美聲、告訴人李香儀及劉珮蓮於警詢時指訴明確（見偵卷第
    11 頁 至第16頁、第26頁至第27頁），並有高雄市政府警察
    局鳳山分局五甲派出所受理刑事案件報案三聯單、受理各類
    案件紀錄表各1 份、郵政自動櫃員機交易明細表2 份、高雄
    市政府警察局鳳山分局五甲派出所受理詐騙帳戶通報警示簡
    便格式表、內政部警政署反詐騙案件紀錄表、內政部警政署
    反詐騙諮詢專線紀錄表、高雄市政府警察局新興分局自強派
    出所受理各類案件紀錄表、受理詐騙帳戶通報警示簡便格式
    表、新光銀行自動櫃員機明細表各1 份（見偵卷第17頁至第
    21頁、第23頁、第30頁、第31頁、第33頁、第34頁）。且依
    被告上開帳戶之活期儲蓄存款交易明細表所示，被害人郭美
    聲、告訴人李香儀及劉珮蓮於100 年5 月22日17時、18時許
    將遭詐騙之款項轉帳至被告上開帳戶後，旋於同日即遭人以
    金融卡跨行提款之方式提領一空，顯與一般詐欺集團詐財後
    ，即迅速自帳戶內領款之情形相同，足認被告上開帳戶資料
    確已遭詐欺集團利用作為詐欺被害人之工具無訛。
  (二)被告雖否認有將其上開帳戶資料提供予詐欺集團使用之犯行
    ，並於偵查及本院準備程序時，均一再辯稱其上開帳戶之存
    摺、金融卡、密碼等物係欲提領其姐匯入該帳戶之款項才發
    現遺失云云（見偵卷第50頁、本院卷第19頁反面）。然查：
    被告於偵查中先供稱：是在5 月23日上午7 時許在臺北市○
    ○區○○路3 段131 號2 樓的住家發現遺失等語，復改稱：
    5 月23日早上伊姐鄭美智用0000000000的手機打給伊000000
    0000的手機跟伊說要匯錢給伊，所以伊當天早上就將身分證
    、金融卡跟存摺放在口袋裡準備去工作，所以伊真正發現遺
    失是下午4 時許，去石牌的大臺北銀行石牌分行領錢時發現
    不見的等語（見偵卷第50頁），繼於本院準備程序中供稱：
    是伊姊於100 年5 月22日晚上先打電話跟伊說錢已經存進去
    1 萬元，伊於100 年5 月23日在內湖路3 段131 號2 樓的家
    找不到存摺跟金融卡，才發覺已經不見了等語（見本院卷第
    19 頁 反面），被告前後所稱遺失之時間、地點有所不一，
    其所辯是否屬實，已非無疑。又被告於本院準備程序中自承
    伊於100 年3 月23日使用金融卡提領之該帳戶9,000 元之情
    （見本院卷第19頁反面），該帳戶僅餘170 元，迄至被害人
    郭美聲、告訴人李香儀及劉珮蓮於100 年5 月22日轉帳上開
    遭詐騙之款項止，並無被告所稱其姐轉入1 萬元款項之情，
    甚無任何存款、取款之情，有上開帳戶活期儲蓄存款交易明
    細表1 紙可證（見偵卷第58頁反面），其所辯顯與事實不符
    ，難以採信。
  (三)被告於偵查中另辯稱：發現遺失上開帳戶之存摺、金融卡時
    ，同時發現遺失身分證云云（見偵卷第50頁），然被告於本
    院審理中又改辯稱：伊於100 年5 月23日在家裡發現不見帳
    戶存摺、金融卡，身分證沒有不見等語（見本院卷第34頁）
    ，前後所辯相扞挌。且查被告遺失身分證而申請補發之時間
    為100 年5 月5 日，有戶役政連結作業系統1 紙附卷可憑（
    見偵卷第59頁），與被告於偵查中辯稱係於100 年5 月23日
    始發現上開帳戶資料連同身分證一併遺失等情不符。又被告
    自承其金融卡密碼係其身分證前6 碼，非屬國人最常偏愛使
    用之密碼類型，若非帳戶所有人即被告之同意、授權而告以
    金融卡密碼等情況，單純持有金融卡之人，欲隨機輸入號碼
    而領取款項之機會，以現今金融卡密碼之設計，不法之人任
    意輸入號碼而與正確之密碼相符者，機率微乎其微，益徵被
    告係自行將其上開帳戶資料提供予他人供詐騙被害人使用無
    訛，其辯稱係因遺失云云，應係事後杜撰編纂之詞，不足採
    信。
  (四)被告於本院辯稱：本件係自己前往西湖派出所備案，伊也不
    知道上開帳戶會被列為警示帳戶云云（見本院100 年度審易
    字第1602號卷第13頁反面），惟被告係於100 年5 月31日至
    大臺北銀行西湖分行辦理金融卡及存摺掛失，經銀行行員告
    知，其帳戶遭警方列為警示帳戶，被告始至警局到案製作警
    詢筆錄一情，有臺北市政府警察局內湖分局100 年10月5 日
    北市警內分刑字第10031998500 號函及警員劉漢文所製作之
    執勤報告書各1 紙在卷足參（見本院卷第25頁、第26頁），
    被告並非因其存摺、金融卡遺失主動至警局製作警詢筆錄，
    而係經由銀行行員要求始為之；另依被告前開所辯係因欲前
    往提領其姐前1 日匯入該帳戶之1 萬元始發現遺失，倘如被
    告上開所辯，被告於發現上開帳戶資料不見，即應先向銀行
    申請停用或止付，以免其姐所匯入之款項遭人提領，但被告
    卻於相隔1 星期之久後始至警局備案，益徵被告確有同意他
    人使用上開帳戶之情形，其事後前往警局備案，無非事後彌
    縫之舉，尚不足為其有利之認定。
  (五)按刑法上之故意，可分為直接故意與不確定故意（間接故意
    ），所謂「不確定故意」，係指行為人對於構成犯罪之事實
    ，預見其發生而其發生並不違背其本意者，刑法第13條第2
    項定有明文。且一般人在正常情況下，均得自行申辦金融帳
    戶領得存摺或金融卡使用，並無特定身分之限制，如無特殊
    理由，實無使用他人帳戶之理；又金融帳戶資料事關個人財
    產權益之保障，其專有性甚高，除非本人或與本人有親密關
    係者，難認有何理由可自由流通使用該帳戶金融卡，是一般
    人均有妥為保管及防止他人任意使用之認識，縱特殊情況偶
    需交付他人使用，亦必深入瞭解用途及合理性，始予提供；
    若該等專有物品落入不明人士手中，而未加以闡明正常用途
    ，極易被利用為與財產有關之犯罪工具，此為吾人依一般生
    活認知所易於體察之常識，而有犯罪意圖者，非有正當理由
    ，竟要求他人提供帳戶或商借他人帳戶使用，客觀上可預見
    其目的，係供為某筆資金之存入後再行領出之用，且該筆資
    金之存入及提領過程係有意隱瞞其行為人真實身分曝光之用
    意，一般人本於一般認知能力均易於瞭解；且邇來利用各種
    名目詐欺取財之犯罪類型層出不窮，該等犯罪多數均係利用
    人頭帳戶作為出入帳戶，並經媒體廣為披載。被告為59年次
    ，國中肄業後受僱他人長達十多年，乃具有相當智識及社會
    經驗之人，竟任意將其金融帳戶資料交予他人使用，足徵被
    告明知任意提供其上開第一銀行帳戶之存摺、金融卡及密碼
    等帳戶資料供他人使用，可能遭詐欺集團用以作為詐欺取財
    之不法目的使用，且上開帳戶實際上被利用為詐欺使用結果
    之發生，亦不違背其本意甚明。本件事證明確，被告犯行堪
    以認定，應予依法論科。
三、論罪科刑之理由：
  (一)被告係提供系爭帳戶之存摺、金融卡及密碼予他人供財產犯
    罪使用，並無證據證明其有參與財產犯罪之行為，或有與本
    件不法集團成員有何犯意聯絡，是被告基於幫助詐欺之意思
    ，參與構成要件以外之行為，為幫助犯。從而，該不法集團
    成員所為，係犯刑法第339 條第1 項之詐欺取財既遂罪，而
    被告所為，則係犯刑法第30條第1 項、第339 條第1 項之幫
    助詐欺取財罪。
  (二)被告係幫助犯，爰依刑法第30條第2項規定減輕其刑。
  (三)本件被告幫助之不法集團成員就所為詐欺取財未遂犯行固具
    有犯意聯絡與行為分擔，惟幫助犯係從犯，從屬正犯而成立
    ，刑法上既無「共同幫助」之情，則被告所為之前揭幫助詐
    欺取財犯行，當亦無「幫助共同」之可言（司法院70廳刑一
    字第1104號函參照），應併此敘明。
  (四)爰審酌被告：(1)提供系爭帳戶予犯罪集團使用助長犯罪，增
    加被害人郭美聲、告訴人李香儀及劉珮蓮尋求救濟之困難，
    並使犯罪之追查趨於複雜；(2)致被害人郭美聲、告訴人李香
    儀及劉珮蓮分別遭詐騙2 萬9,986 元、5 萬7,970 元、6,12
    3 元之財產損害情形；(3) 犯後否認犯行之態度等一切情狀
    ，量處如主文所示之刑，並諭知易科罰金之折算標準。
  (五)被告所有之上開帳戶存摺、金融卡連同密碼，業據被告交付
    予真實姓名年籍均不詳之成年人，且均未據扣案，復無證據
    證明尚屬存在，爰均不予宣告沒收。
據上論斷，應依刑事訴訟法第299 條第1 項前段，刑法第339 條
第1 項、第30條第1 項前段、第2 項、第41條第1 項前段，刑法
施行法第1 條之1 ，判決如主文。
本案經檢察官陳雅瑩到庭執行職務。
中    華    民    國   100    年    10    月    26    日
                    刑事第八庭審判長法  官  楊 秀 枝
                                    法  官  邰 婉 玲
                                    法  官  黃 怡 瑜
以上正本與原本無異。
如不服本判決應於收受送達後10日內向本院提出上訴書狀，並應
敘述具體理由；其未敘述上訴理由者，應於上訴期間屆滿後20日
內向本院補提理由書（均須按他造當事人之人數附繕本）「切勿
逕送上級法院」。
                                    書記官  傅 國 軒
中    華    民    國   100    年    10    月    27    日
附錄本案論罪科刑法條全文：
刑法第339條
意圖為自己或第三人不法之所有，以詐術使人將本人或第三人之
物交付者，處5年以下有期徒刑、拘役或科或併科1千元以下罰金
。
以前項方法得財產上不法之利益或使第三人得之者，亦同。
前二項之未遂犯罰之。